臺灣臺中地方法院刑事判決　　　　　　　　　　　　九十三年度易字第一四六九號
　　公　訴　人　臺灣臺中地方法院檢察署檢察官
　　被　　　告　乙○○
右列被告因偽造文書等案件，經檢察官聲請以簡易判決處刑（九十三年度偵字第九二
一九號），本院臺中簡易庭認不宜以簡易判決處刑，移由本院改依通常程序審判，被
告於準備程序中就被訴之事實均為有罪之陳述，受命法官於聽取當事人之意見後，由
本院合議庭裁定以簡式審判程序判決如左：
    主  文
乙○○在公眾得出入之場所賭博財物，處罰金壹仟元，如易服勞役，以佰元折算壹
日；扣案之賭具撲克牌壹副及賭資新臺幣壹佰貳拾元，均沒收。又行使偽造私文書，
足以生損害於公眾及他人，處有期徒刑月，如易科罰金，以佰元折算壹日；如附
表所示偽造之「丙○○」署押共拾陸枚（含簽名柒枚，指印玖枚），均沒收。
    事  實
一、乙○○與游嘉錄、黃森元、林清正三人（此三人業經公訴人以九十三年度偵字第
    二四八九號處分書均為職權不起訴在案），於民國九十三年一月十七日下午三時
    許，在臺中市○○區○○路一八○之四○號「中清果菜市場」之公眾得出入之場
    所，使用撲克牌為賭具，以俗稱「大老二」方式賭博財物，其賭法係四人分別發
    給十三張撲克牌，取得發牌權先出牌，可出一張、二張、五張搭配之組合，先將
    手中牌出完的人就是贏家，其餘三人為輸家，並以手中持有之牌數計算，以每張
    牌新臺幣（下同）十元給付給贏家，超過十張牌則以雙倍計算，以此決定輸贏；
    嗣於同日，在上址為警查獲，並當場扣得賭具撲克牌一副、賭資一百二十元。惟
    乙○○為脫免上開賭博刑責，竟另起偽造署押之犯意，向警方表示其係丙○○本
    人，而冒用丙○○之姓名及年籍資料應訊，接續於如附表編號一至三所示時、地
    ，偽造「丙○○」署押十四枚（含簽名六枚及指印八枚），又基於行使偽造私文
    書之犯意，於附表編號四所示時、地，在臺中市警察局第六分局通知存根（通知
    親友用）上，偽造偽造「丙○○」署押二枚（含簽名一枚及指印一枚），交付予
    承辦員警而行使之，均足以生損害於丙○○本人及該公署執行職務之正確性；嗣
    於九十三年三月二十九日，臺灣臺中地方法院檢察署檢察官開庭訊問時，始查悉
    上情。
二、案經臺灣臺中地方法院檢察署檢察官自動檢舉，及臺中市警察局第六分局報請臺
    灣臺中地方法院檢察署檢察官偵查後聲請簡易判決處刑，本院臺中簡易庭認不宜
    以簡易判決處刑，簽移本院普通庭依通常程序審理。
    理  由
一、右揭事實，業據被告乙○○於偵查中及本院審理時均坦承不諱，核與同案被告游
    嘉錄、黃森元、林清正於警詢、偵查中供述與被告乙○○公然賭博情事，及被害
    人丙○○於偵查中以證人身份證述遭冒名應訊等情相符，又觀諸卷附現場圖、現
    場照片二幀可認該查獲之賭博地點係公眾得出入場所，並有其上有偽造「丙○○
    」署押之臺中市警察局第六分局訊問筆錄、扣押筆錄、扣押物品目錄表、通知親
    友存根，及被害人丙○○提出之勤力國際股份有限公司出勤記錄表在卷可稽，復
    有賭具撲克牌一副、賭資一百二十元扣案足佐，足見被告自白與事實相符，本案
    事證明確，其犯行洵堪認定，應依法論科。
二、查附表編號一至三所示之扣押筆錄、扣押物品目錄表及警訊筆錄內容，係由臺中
    市警察局第六分局刑事組員警所製作，係公務員職務上製作之文書，被告乙○○
    在各該筆錄及目錄表上偽造「丙○○」之簽名及按捺指印，僅在承認其經查獲及
    在場受訊問並閱覽筆錄、目錄表之事實，用以擔保各該筆錄、目錄表之憑信性，
    並不因有被告偽造之署押，即變異各該筆錄屬公文書之性質（最高法院九十一年
    度臺非字第二九四號判決可資參照），故均應僅以刑法第二百十七條第一項之偽
    造署押罪論處；又附表編號四所示之臺中市警察局第六分局通知存根（通知親友
    用），為收受通知之證明，雖內容係由通知人製作，但應由收受人簽名或按捺指
    印，以證明收受，為法律規定之文書，其冒名簽收以示收受，應論以偽造私文書
    （最高法院七十年度臺上字第五七八二號判例意旨參照）。故核被告之所為，係
    犯刑法第二百十六條、第二百十條行使偽造私文書罪，同法第二百十七條第一項
    偽造署押罪，及同法第二百六十六條第一項前段之賭博罪。公訴人就被告在臺中
    市警察局第六分局通知存根（通知親友用）上偽造署押行為，仍論以刑法第二百
    十七條第一項偽造署押罪，尚有未洽，惟基本起訴事實同一，爰變更起訴法條為
    刑法第二百十六條、第二百十條行使偽造私文書罪。被告所犯行使偽造私文書罪
    部分，其偽造「丙○○」之署押乃偽造私文書之部分行為，偽造之低度行為則應
    為行使之高度行為所吸收，均不另論罪。又被告為達脫免刑責之同一目的，短暫
    密集地偽造「丙○○」之署押多次，屬接續犯，為包括之一罪；惟所犯之偽造署
    押及行使偽造私文書二罪間，因有方法、目的之牽連關係，構成牽連犯，應依刑
    法第五十五條，從較重之行使偽造私文書一罪處斷。另被告所犯之賭博、行使偽
    造私文書二罪間，則犯意各別，行為互殊，應分論併罰。爰審酌被告於公眾得出
    入場所賭博財物，有礙良善風俗，又一錯再錯，冒用被害人丙○○名義應訊，造
    成被害人丙○○相當之困擾，暨考量其素行、犯罪之動機、目的、方法、手段，
    及犯後坦承犯行，態度尚稱良好等一切情狀後，就其所犯二罪分別量處如主文所
    示之刑，賭博罪處罰金刑部分並諭知易服勞役之折算標準，行使偽造私文書處徒
    刑部分並諭知易科罰金之折算標準，以示懲儆。扣案之賭具撲克牌一副、賭資一
    百二十元，分別係當場賭博之器具及在賭檯上財物，業據被告供明在卷，均應刑
    法第二百六十六條第二項規定，宣告沒收；如附表所示偽造之「丙○○」署押共
    十六枚（含簽名七枚，指印九枚），均應依刑法第二百十九條之規定，予以沒收
    。
據上論斷，應依刑事訴訟法第四百五十二條、第二百七十三條之一第一項、第二百九
十九條第一項前段、第三百條，刑法第二百十條、第二百十六條、第二百十七條第一
項、第二百六十六條第一項前段、第二項、第五十五條、第四十一條第一項前段、第
四十二條第二項、第二百十九條，罰金罰鍰提高標準條例第一條前段、第二條，判決
如主文。
本案經檢察官甲○○到庭執行職務
中      華      民      國      九十三    年      八    月      十二    日
                                臺灣臺中地方法院刑事第三庭
                                    法  官 黃裕仁
右正本證明與原本無異。
如不服本判決，應於判決送達後十日內向本院提出上訴狀，上訴於臺灣高等法院臺中
分院( 須附繕本 )。
                                    書記官
中      華      民      國      九十三    年      八    月      十二    日
附表
┌───┬────┬─────┬────────────────────┐
│編  號│時    間│地      點│犯           罪           事          實│
├───┼────┼─────┼────────────────────┤
│  一  │93年１月│臺中市中清│被告在警員開具之扣押筆錄上，偽造「丙○○│
│      │日時│路一八○之│」之署押三枚，並接續按捺指印三枚。      │
│      │許      │四○號中清│                                        │
│      │        │果菜市場內│                                        │
├───┼────┼─────┼────────────────────┤
│  二  │93年１月│臺中市中清│被告在扣押物品目錄表中偽造「丙○○」署押│
│      │日時│路一八○之│一枚，並接續按捺指印一枚。              │
│      │許      │四○號中清│                                        │
│      │        │果菜市場內│                                        │
├───┼────┼─────┼────────────────────┤
│  三  │93年１月│臺中市警察│被告在警詢筆錄中偽造「丙○○」之署押二枚│
│      │日時│局第六分局│，並接續按捺指印四枚。                  │
│      │許      │刑事組    │                                        │
├───┼────┼─────┼────────────────────┤
│  四  │93年１月│臺中市警察│被告在臺中市警察局第六分局通知存根（通知│
│      │日某時│局第六分局│親友用）中偽造「丙○○」之署押一枚，並接│
│      │        │刑事組    │續按捺指印一枚。            │
└───┴────┴─────┴────────────────────┘
附錄論罪科刑法條
刑法第二百六十六條
在公共場所或公眾得出入之場所賭博財物者，處一千元以下罰金。但以供人暫時娛樂
之物為賭者，不在此限。
當場賭博之器具與在賭檯或兌換籌碼處之財物，不問屬於犯人與否，沒收之
第二百十六條
行使第二百十條至第二百十五條之文書者，依偽造、變造文書或登載不實事項或使登
載不實事項之規定處斷。
刑法第二百十條
偽造、變造私文書，足以生損害於公眾或他人者，處五年以下有期徒刑。
刑法第二百十七條第一項
偽造印章、印文或署押，足以生損害於公眾或他人者，處三年以下有期徒刑。
